臺灣高等法院刑事判決　　　　　　　　100年度上易字第896號
上　訴　人
即　被　告　陳玉軒
選任辯護人　蘇誌明律師
上列上訴人即被告因家暴傷害案件，不服臺灣臺北地方法院99年
度易字第2840號，中華民國100年3月3日第一審判決（起訴案號
：臺灣臺北地方法院檢察署99年度偵字第19513號），提起上訴
，本院判決如下：
    主  文
原判決撤銷。
陳玉軒無罪。
    理  由
一、公訴意旨略以：被告陳玉軒與告訴人郭安麗係夫妻，屬家庭
    暴力防治法第3條第1款之家庭成員關係。被告接續於民國99
    年7月29日，在臺北縣新店市○○街240號2樓其與告訴人之
    住處，基於傷害他人身體之犯意，徒手毆打告訴人，致告訴
    人受有胸口鈍挫傷、後背紅腫、瘀青，四肢多處紅腫瘀青等
    傷害。因認被告涉犯刑法第277條第1項而屬家庭暴力防治法
    第2條第2項之家庭暴力罪嫌云云。
二、按犯罪事實應依證據認定之，無證據不得推定其犯罪事實，
    刑事訴訟法第154條第2項定有明文。又刑事訴訟法上所謂認
    定犯罪事實之證據，係指足以認定被告確有犯罪行為之積極
    證據而言，該項證據自須適合於被告犯罪事實之認定，始得
    採為斷罪資料；如未能發現相當證據，或證據不足以證明，
    自不能以推測或擬制之方法，以為裁判之基礎；告訴人之告
    訴係以使被告受刑事訴追為目的，是其陳述是否與事實相符
    ，仍應調查其他之證據以資審認；最高法院29年上字第3105
    號、40年台上字第86號、52年台上字第1300號分別著有判例
    可資參照。
三、訊據被告堅決否認有何傷害告訴人之犯行，辯稱：其當天回
    去只有整理物品，有與告訴人交談，主要係詢問告訴人為何
    要向錢莊借錢，並未發生爭執，其未靠近過告訴人，亦未傷
    害告訴人云云。
四、檢察官認被告涉犯刑法第277條第1項而屬家庭暴力防治法
    第2條第2項之家庭暴力罪嫌，無非係以被告於偵查中之供述
    、告訴人於偵查中之指訴、佐以行政院衛生署雙和醫院（委
    託臺北醫院大學興建經營，下稱雙和醫院）受理家庭暴力事
    件驗傷診斷書及同院99年9月13日雙院歷字第0990004823號
    函及所附病歷影本、傷勢照片等為其主要論據。
五、惟查：
（一）按刑法第277條第1項之傷害罪，其立法本質是「結果」犯
      ，且須是「實害」之結果，此觀諸該法條之規定自明。合
      先敘明。
（二）查本案告訴人另對被告提出告訴稱被告基於傷害人之身體
      之犯意，於99年6月3日、5日、10日、21日、23日、27日
      、30日、7月3日、7日、9日、12日、13日、21日、22日，
      在臺北縣新店市○○街240號2樓住處，出手毆打告訴人，
      致告訴人受傷部分，已經臺灣臺北地方法院檢察署檢察官
      偵查處分不起訴確定，此有臺灣臺北地方法院檢察署99年
      度偵字第19513號檢察官不起訴處分在卷可考。而本件檢
      察官起訴被告傷害告訴人部分，係針對被告於99年7月29
      日之部分，亦先此敘明。
（三）是本案之關鍵厥為被告是否於99年7月29在臺北縣新店市
      ○○街240號2樓住處毆打告訴人，致使告訴人受有傷害之
      結果？
（四）被告於檢察官99年9月6日偵查中，自始否認告訴人所指傷
      害之事實（見19513號偵卷第32、33頁），雖被告於同日
      偵查中承認於99年7月29日回家後曾告訴人發生爭執等語
      ，然於法發生爭執究不得逕與毆打或傷害同視，是被告於
      偵查中之供述尚非本案被告被訴傷害之適合證明。
（五）告訴人雖於警詢、偵查、原審審理中迭指稱伊於上揭時地
      遭被告毆打成傷等情，然告訴人除於曾99年8月1日前往醫
      院驗傷外，其餘被告涉犯之傷害犯行，並無驗傷記錄可佐
      其說。且告訴人於偵查中就被告係於動手毆打伊之確切時
      日、毆打之部位及所造成之傷害，均表示已不復記憶（見
      19513號偵卷第34頁），是告訴人於偵查中之指訴，於法
      即不得遽為不利於被告犯罪事實之認定。
（六）告訴人於偵查中雖曾提出雙和醫院受理家庭暴力事件驗傷
      診斷書（見19513號偵卷第19、20頁）為證，然該診斷書
      上載明驗傷時間為99年7月23、24日21時00分，受害人主
      訴之事件發生時間為99年8月1日18時10分，開立日期為99
      年8月1日，是由上開診斷書所記載之驗傷時間、受害人主
      訴之事件發生時間已有不合；嗣經檢察官函詢雙和醫院，
      經該院函覆稱：經察驗後發生的時間約為99年7月23日1時
      ，驗傷時間為99年8月1日18時10分，此亦有雙和醫院
      99年9月13日雙院歷字第0990004823號函在卷（見19513號
      偵卷第69頁）可查。是足見告訴人於偵查中所提出雙和醫
      院之受理家庭暴力事件驗傷診斷書，於法僅足證明告訴人
      曾於99年8月1日18時10分至雙和醫院主訴其於99年7月23
      日1時曾遭歐受傷，而不能證明告訴人於99年7月29日曾遭
      歐受傷。是上述雙和醫院99年8月1日開立之受理家庭暴力
      事件驗傷診斷書，於法亦非被告本案被訴於99年7月29日
      傷害告訴人之適合證明。
（七）雖證人證人張又銘於原審審理中證稱：其於99年7月29日
      晚上在上址上完課正在書房裡幫告訴人處理電腦的東西，
      其聽見告訴人房間有砰砰的聲音，其即從書房出來打開告
      訴人房間一點門縫，看到被告揮拳打告訴人，被告將告訴
      人打到昏倒在地上等語（見原審卷第34頁）。然如上述，
      告訴人所提出雙和醫院之受理家庭暴力事件驗傷診斷書，
      於法尚不能證明告訴人於99年7月29日曾遭歐受傷，況參
      諸上述受理家庭暴力事件驗傷診斷書有關告訴人傷勢之記
      載，僅係胸口鈍挫傷、後背紅腫、瘀青，四肢多處紅腫瘀
      青等傷害，衡諸吾人日常生活經驗，一般人僅受有胸口鈍
      挫傷、後背紅腫、瘀青，四肢多處紅腫瘀青等傷害，尚不
      致令人昏倒，益證證人張又銘於原審審理中之證述，尚非
      得遽以採信。縱認證人張又銘於原審審理中所證被告曾揮
      拳打告訴人屬實，惟亦查無證據證明告訴人曾因被告之揮
      拳而受有若何之傷害。是證人張又銘於原審審理中之證述
      亦非被告本案被訴傷害犯行之適合證明。
六、此外，復查無其他他積極證據，足資證明被告有何檢察官起
    訴書所指之傷害犯行。是不能證明被告犯罪，爰應為被告無
    罪之諭知。
七、原審就卷存各項證據資料，未詳予勾稽，遽為被告有罪之認
    定，並予科刑，顯有未洽。被告上訴意旨，否認犯罪，以此
    指摘原判決不當，求予撤銷改判，為有理由。應由本院將原
    判決撤銷，另為被告無罪之諭知。
據上論斷，應依刑事訴訟法第369條第1項前段、第364條、第301
條第1項前段，判決如主文。
本案經檢察官孫冀薇到庭執行職務。
中    華    民    國   100    年    5     月    27    日
                  刑事第十八庭審判長法  官  吳鴻章
                                    法  官  汪梅芬
                                    法  官  林銓正
以上正本證明與原本無異。
不得上訴。
                                書記官  張淨卿
中    華    民    國   100    年    5     月    27    日